【裁判字號】    99,交聲,545
【裁判日期】    990504
【裁判案由】    交管條例聲異
【裁判全文】
臺灣板橋地方法院交通事件裁定         99年度交聲字第545號
原處分機關  臺北市交通事件裁決所
異  議  人
即受處分人  甲○○
上列受處分人因違反道路交通管理處罰條例案件，對於臺北市交
通事件裁決所民國99年2 月22日北市裁罰字第裁22-AEW183546號
所為之裁決處分（原舉發案號：臺北市政府警察局97年12月30日
北市警交字第AEW183546 號），聲明異議，本院裁定如下：
    主  文
原處分撤銷。
甲○○汽車駕駛人，駕駛汽車經測驗檢定酒精濃度超過規定標準
，應吊扣其自用小客車駕駛執照壹年，並接受道路交通安全講習
。
    理  由
一、原處分意旨略以：異議人即受處分人甲○○於民國97年12月
    30日22時45分許，駕駛車牌號碼4993-DN 號自用小客車，行
    經臺北市○○路615 巷（文昌橋下）時，因有「汽車駕駛人
    酒精濃度超過規定標準達0 點74毫克」之違規行為，經臺北
    市政府警察局當場掣單舉發，並經原處分機關依道路交通管
    理處罰條例第35條第1 項第1 款之規定處罰鍰新臺幣（以下
    同）4 萬9 千5 百元，吊扣其自用小客車駕駛執照一年，並
    依同條例第24條之規定施以道路安全講習。
二、本件異議意旨略以：異議人之上開行為業經臺灣士林地方法
    院檢察署檢察官為緩起訴處分，期間1 年，並於緩起訴確定
    後3 個月內向財團法人犯罪被害人保護協會台灣士林分會支
    付3 萬元，惟原處分機關卻又裁處異議人罰鍰4 萬9 千5 百
    元，吊扣其自用小客車駕駛執照1 年，並接受道路交通安全
    講習，有違一事不二罰原則，為此聲明異議等語。
三、按汽車駕駛人飲用酒類或其他類似物後，其吐氣所含酒精濃
    度超過每公升0 點59毫克以上者，不得駕車；汽車駕駛人，
    駕駛汽車經測試檢定，酒精濃度超過規定標準者，處新臺幣
    1 萬5 千元以上6 萬元以下罰鍰，並當場移置保管該車輛、
    吊扣其駕駛執照1 年及接受道路交通安全講習，道路交通安
    全規則第114 條第2 款、道路交通管理處罰條例第35條第1
    項第1 款、第24條第1 項第2 款分別定有明文。
四、按一行為同時觸犯刑事法律及違反行政法上義務規定者，依
    刑事法律處罰之。但其行為應處以其他種類行政罰或得沒入
    之物而未經法院宣告沒收者，亦得裁處之；前項行為如經不
    起訴處分或為無罪、免訴、不受理、不付審理之裁判確定者
    ，得依違反行政法上義務規定裁處之，行政罰法第26條第1
    項、第2 項分別定有明文，其所揭示之所謂「一事不二罰」
    原則，探究其立法目的，係以一行為同時觸犯刑事法律及違
    反行政法上義務規定時，由於刑罰與行政罰同屬對不法行為
    之制裁，而刑罰之懲罰作用較強，故依刑事法律處罰，即足
    資警惕時，實無一事二罰再處行政罰之必要，且刑事法律處
    罰，由法院依法定程序為之，較符合正當法律秩序，應予優
    先適用；但罰鍰以外之沒入或其他種類行政罰，因兼具維護
    公共秩序之作用，為達行政目的，行政機關仍得併予裁處。
    次按檢察官之緩起訴處分於緩起訴期間內，有下列情形之一
    者，檢察官得依職權或依告訴人之聲請撤銷原處分，繼續偵
    查或起訴：（一）於期間內故意更犯有期徒刑以上刑之罪，
    經檢察官提起公訴者。（二）緩起訴前，因故意犯他罪，而
    在緩起訴期間內受有期徒刑以上刑之宣告者。（三）違背第
    253 條之2 第1 項各款之應遵守或履行事項者，刑事訴訟法
    第253 條之3 第1 項定有明文。據此足知：於緩起訴處分之
    猶豫期間內，刑事訴追程序仍未終局確定，此與不起訴處分
    確定後，刑事訴追程序即告終結，檢察官原則上不得就同一
    行為再行起訴之法律效果迥異。是以，緩起訴處分期間尚未
    屆滿之前，自不得認為已有不起訴處分之法律效果，核無適
    用行政罰法第26條第2 項規定之餘地。
五、經查：異議人固不否認於上開時、地有酒後駕車之違規行為
    ，而上開行為，同時違反道路交通管理處罰條例第35條第1
    項第1 款與刑法第185 條之3 之規定，係一行為同時觸犯刑
    事法律及違反行政法上義務規定，依行政罰法第26條第1 項
    前段規定，應依刑事法律處罰之。而異議人之前揭酒後駕車
    行為，業經臺灣板橋地方法院檢察署檢察官於98年1 月30日
    以98年度偵字第1510號為緩起訴處分，緩起訴期間為1 年，
    且於98年2 月26日，經臺灣高等法院檢察署以98年度上職議
    字第2252號處分書駁回再議確定，緩起訴處分期間為98年2
    月26日至99年2 月25日，此有前開臺灣板橋地方法院檢察署
    檢察官緩起訴處分書、臺灣高等法院檢察署處分書、台灣高
    等法院被告前案紀錄表各1 份在卷足稽，而原處分機關於99
    年2 月22日予以裁罰，即係於緩起訴處分期間裁罰，所稱「
    緩起訴實質期間已屆滿」，應有誤解。因刑事訴訟法第253
    條之3 第1 項各款規定，經檢察官撤銷緩起訴處分繼續偵查
    或起訴而受刑事處罰之可能，此時行政機關若逕行依法行政
    裁罰，毋寧將使異議人有同時遭受行政處罰及刑事處罰之危
    險。準此，原處分機關自不得於緩起訴期間屆滿前，即依道
    路交通管理處罰條例第35條第1 項第1 款規定逕予裁處異議
    人罰鍰之處分，是異議人就此所為之異議即屬有據；至於裁
    處吊扣異議人駕駛執照12個月及施以道安講習部分，則與行
    政罰法第26條第1 項但書規定相符，並無違誤，惟因本件酒
    後駕車乃單一違規行為，原處分機關所為之處分應視為一整
    體而無從予以割裂，故仍應由本院撤銷原處分，並自為裁罰
    如主文所示。
六、應依道路交通管理處罰條例第87條第2 項、道路交通案件處
    理辦法第20條，裁定如主文。
中    華    民    國    99    年    5     月    4     日
                  交通法庭  法  官  王偉光
以上正本證明與原本無異
如不服本裁定應於送達後5日內向本院提出抗告狀
                            書記官  陳宥伶
中    華    民    國    99    年    5     月    5     日

司法院資訊處製作；財團法人民間司法改革基金會備份。
